【裁判字號】    96,易,1756
【裁判日期】    970109
【裁判案由】    毒品危害防制條例
【裁判全文】
臺灣士林地方法院刑事判決              96年度易字第1756號
公  訴  人  臺灣士林地方法院檢察署檢察官
被      告  甲○○
上列被告因毒品危害防制條例案件，經檢察官提起公訴（96年度
毒偵字第389 號、第919 號），本院判決如下：
    主  文
甲○○施用第二級毒品，累犯，處有期徒刑陸月，如易科罰金以
新臺幣壹仟元折算壹日，減為有期徒刑月，如易科罰金以新臺
幣壹仟元折算壹日；又施用第二級毒品，累犯，處有期徒刑陸月
，如易科罰金以新台幣壹仟元折算壹日，減為有期徒刑月，如
易科罰金以新臺幣壹仟元折算壹日，扣案之玻璃球吸食器壹個、
分裝袋拾貳個、吸管壹支均沒收。應執行有期徒刑伍月，如易科
罰金以新臺幣壹仟元折算壹日，扣案之玻璃球吸食器壹個、分裝
袋拾貳個、吸管壹支均沒收。
    事  實
一甲○○前因施用第二級毒品案件，經本院裁定送觀察、勒戒後
  ，因認無繼續施用毒品之傾向，於民國90年8 月21日釋放出所
  ，並由臺灣士林地方法院檢察署檢察官以90年度毒偵字第906
  號為不起訴處分；復因自91年5 月間起迄95年6 月8 日間施用
  第二級毒品案件，經臺灣臺北地方法院檢察署檢察官聲請簡易
  判決處刑，由臺灣臺北地方法院以95年度簡字第2262號刑事判
  決處有期徒刑3 月確定，甫於95年9 月26日易科罰金執行完畢
  。詎其仍不知悔改，竟分別基於施用第二級毒品安非他命之犯
  意，先於96年1 月25日下午5 時10分為警查獲採尿往前回溯4
  日內某時（不含為警查獲後留滯期間），在其臺北市○○區○
  ○路3 段181 巷5 弄13號住處，施用第二級毒品安非他命1 次
  。另於同年2 月10日下午9 時10分為警查獲採尿往前回溯4 日
  內某時（不含為警查獲後留滯期間），在臺北縣汐止市○○○
  路12巷15號8 樓友人連宗坤（連宗坤涉犯違反毒品危害防制條
  例案件，由檢察官另行偵辦）住處，以將安非他命置其所有扣
  案吸食器內燒烤，並以吸管吸食之方式施用第二級毒品安非他
  命1 次。嗣為警分別於96年1 月25日下午5 時10分許及同年2
  月10日下午9 時10分，在連宗坤上址住處查獲，96年2 月10日
  查獲當日，並扣得甲○○所有之供裝安非他命施用之分裝袋12
  個、吸管1 支、玻璃球吸食器1 個、背包1 個、化妝盒3 個，
  及非甲○○所有之玻璃球吸食器1 個、分裝匙、安非他命、海
  洛因等物，始悉上情。
二案經臺北縣政府警察局汐止分局報告及臺北市政府警察局信義
  分局報告臺灣臺北地方法院檢察署檢察官簽請臺灣高等法院檢
  察署檢察長令轉臺灣士林地方法院檢察署檢察官偵查起訴。
    理  由
一上揭犯罪事實，業據被告甲○○於偵查中檢察官訊問時及本院
  審理時坦承不諱，而被告96年2 月10日下午9 時10分為警查獲
  採尿往前回溯4 日內某時施用安非他命之犯行，並有扣案被告
  所有之玻璃球吸食器1 個、分裝袋12個、吸管1 支等物可資佐
  證。另被告於96年1 月25日及2 月10日為警查獲後採集之尿液
  ，分別送台灣尖端先進生技醫藥股份有限公司及台灣檢驗科技
  股份有限公司鑑驗結果，均呈安非他命陽性反應，此有尿液檢
  體對照表、台灣尖端先進生技醫藥股份有限公司濫用藥物檢驗
  報告及台灣檢驗科技股份有限公司濫用藥物尿液檢驗報告各1
  紙附卷可稽。又個人口服投與甲基安非他命後，其尿液中能否
  驗出安非他命陽性反應，與其投與方式、投與量、個人體質、
  採尿時間及檢測儀器之精密度等有關，一般而言，約百分之70
  於口服投與後24小時內自尿中排出，約百分之90於96小時內自
  尿中排出，從而吸食時間距採集尿液時間最長可能不會超過4
  日，此有行政院衛生署藥物食品檢驗局81年2 月8 日（81）藥
  檢壹字第1156號函可參。據此，堪認被告前揭自白與事實相符
  ，被告確有上揭施用第二級毒品安非他命犯行無訛。
二按92年7 月9 日新修正之毒品危害防制條例刪除2 犯及3 犯之
  規定，一改修法前繁雜之處遇程序，僅將施用毒品者簡化區分
  為初犯、再犯，並認施用毒品者係屬病患性犯人，以觀察、勒
  戒戒除其身癮，並以強制戒治去除其心癮。經觀察、勒戒或強
  制戒治執行完畢釋放後，若係5 年後再犯該條例第10條施用毒
  品罪者，與同條例第20條第1 項、第2 項關於「初犯」之處理
  方式相同，檢察官應先聲請法院裁定令被告入勒戒處所觀察、
  勒戒，並視有無繼續施用毒品傾向，決定應予釋放、為不起訴
  之處分，或應聲請法院裁定令入勒戒處所強制戒治；若係5 年
  內「再犯」同條例第10條施用毒品罪者，依同條例第23條第2
  項規定，檢察官則應依法追訴。觀諸該條例第20條第3 項之修
  正理由：「觀察、勒戒或強制戒治5 年後再犯者，顯見前所實
  施之觀察、勒戒或強制戒治已足以遮斷其施用毒品之癮，為期
  自新及協助其戒除毒癮，對此5 年後再犯者，爰明定仍適用初
  犯之規定，先經觀察、勒戒、強制戒治之程序。」及同條例第
  23條第2 項之修正理由：「為配合簡化施用毒品犯之刑事處遇
  程序，並鑑於經觀察、勒戒或強制戒治執行完畢釋放後5 年內
  再犯者，其再犯率甚高，原據以實施之觀察、勒戒及強制戒治
  既已無法收其實效，自應施以刑事處遇」，顯然如施用毒品者
  係前經觀察、勒戒或強制戒治等治療程序執行完畢5 年後，始
  再施用毒品之「初犯」，因前所執行之觀察、勒戒或強制戒治
  已足收戒除毒癮之效，自應重新執行觀察、勒戒或強制戒治等
  治療程序，並於治療程序執行完畢後，由檢察官為不起訴處分
  ，毋庸對之追訴處罰；反之，在「再犯」之情形，因其先前所
  為治療程序顯未能收戒斷毒癮之效，且考量施用毒品者之再犯
  率偏高，乃簡化其刑事處遇程序，而逕予追訴處罰，不再施以
  治療程序。參酌上開立法理由，修正毒品危害防制條例就施用
  毒品者，祇於「初犯」及「5 年後再犯」二種情形，有其追訴
  條件之限制，即須於初犯經觀察、勒戒或強制戒治釋放後，5
  年內均無施用毒品之行為，始能認其前所實施之觀察、勒戒或
  強制戒治已足遮斷毒癮，而得於5 年後再犯時，再予適用初犯
  之規定，重行觀察、勒戒等程序。倘5 年內已經再犯，被依法
  追訴處罰，縱其第3 次（或第3 次以上）施用毒品之時間在初
  犯釋放5 年以後，即與「5 年後再犯」之情形有別，且因已於
  「5 年內再犯」，顯見其再犯率甚高，原實施觀察、勒戒或強
  制戒治，已無法收其實效，而無5 年戒斷期之存在，自無再經
  觀察、勒戒及強制戒治之必要，即應依該條例第10條處罰，始
  符新法修正之本旨（最高法院95年度台非字第59號、第65號判
  決參照）。經查，本件被告前因施用第二級毒品安非他命案件
  ，經本院裁定送觀察、勒戒後，認無繼續施用毒品之傾向，於
  90年8 月21日釋放出所，並由臺灣士林地方法院檢察署檢察官
  以90年度毒偵字第906 號為不起訴處分，復因自91年5 月間起
  迄95年6 月8 日間施用第二級毒品案件，經臺灣臺北地方法院
  檢察署檢察官聲請簡易判決處刑，由臺灣臺北地方法院以95年
  度簡字第2262號刑事判決處有期徒刑3 月確定等情，有電腦查
  詢臺灣士林地方法院檢察署檢察官90年度毒偵字第906 號不起
  訴處分書、臺灣臺北地方法院95年度簡字第2262號刑事簡易判
  決、臺灣高等法院被告前案紀錄表、法務部全國檢察官線上查
  詢刑案人犯在監所最新資料報表、全國施用毒品案件紀錄表各
  1 份在卷可查。是本件被告於96年1 月25日為警採尿往前回溯
  4 日內某時及同年2 月10日為警採尿往前回溯4 日內某時施用
  第二級毒品安非他命之犯行，距其90年8 月21日觀察勒戒執行
  完畢雖已逾5 年，惟被告在上開觀察勒戒執行完畢後5 年內，
  既又於91年5 月間某日起至95年6 月8 日間，再施用第二級毒
  品安非他命，並經判處罪刑確定，揆諸前揭說明，本件被告施
  用毒品之犯行，即與毒品危害防制條例第20條第3 項所稱之「
  5 年後再犯」有別。故本件被告施用第二級毒品之犯行既非初
  犯，亦非毒品危害防制條例第20條第3 項所指「5 年後再犯」
  之情形，即應依法訴追審理。從而，本案事證明確，被告犯行
  洵堪認定，應依法論科。
三核被告所為，均係犯同條例第10條第2 項之施用第二級毒品罪
  ，被告持有第二級毒品，進而施用，其持有第二級毒品之低度
  行為，應為施用之高度行為所吸收，自不另論罪。再按集合犯
  係指立法者所制定之犯罪構成要件中，本即預定有數個同種類
  行為而反覆實行之犯罪而言。故是否集合犯之判斷，客觀上，
  自應斟酌法律規範之本來意涵、實現該犯罪目的之必要手段、
  社會生活經驗中該犯罪必然反覆實行之常態及社會通念等；主
  觀上，則視其反覆實施之行為是否出於行為人之一個犯意，並
  秉持刑罰公平原則，加以判斷之。查行為人施用毒品之原因，
  不一而足，其多次施用毒品之行為，未必皆出於行為人之一個
  犯意決定；且觀諸毒品危害防制條例第10條第1 項、第2 項施
  用毒品罪之構成要件文義衡之，實無從認定立法者本即預定該
  犯罪之本質，必有數個同種類行為而反覆實行之集合犯行，故
  施用毒品罪，應非集合犯之罪（最高法院96年度第9 次刑事庭
  會議決議參照）。公訴人認被告前述各次施用毒品之犯行，成
  立集合犯，尚有未洽。又行為人各次施用毒品之行為，均係為
  滿足各該次之毒癮，於滿足毒癮後，該次行為即已完成；是各
  次均為各自獨立之行為，各具獨立性，其前後次施用毒品行為
  間，自無密切不可分之關係，各自獨立構成同一施用毒品罪責
  ，顯然不合接續犯之構成要件（前述最高法院決議參照）。是
  被告前開2 次施用毒品之犯行，犯意各別，行為互異，應分論
  併罰。再者，被告前因施用第二級毒品案件，經臺灣臺北地方
  法院以95年度簡字第2262號判決判處有期徒刑3 月確定，於95
  年9 月26日易科罰金執行完畢等情，有電腦查詢臺灣臺北地方
  法院95年度簡字第2262號刑事簡易判決及臺灣高等法院被告前
  案紀錄表各1 份附卷可稽，其受有期徒刑之執行完畢後，5 年
  以內故意再犯有期徒刑以上之本罪，為累犯，上開2 罪皆應依
  法加重其刑。爰審酌被告前因毒品案件，經送觀察勒戒、不起
  訴處分、起訴、判刑，竟不知悔改，再施用毒品，惡性較重，
  及其施用毒品殘害自身之健康、犯罪之手段、各次施用施用毒
  品之動機、手段、犯後坦承犯行態度尚稱良好，知所悔改等一
  切情狀，分別量處如主文所示之刑，並諭知易科罰金之折算標
  準，又被告上開犯行，犯罪時間均在96年4 月24日以前，其所
  犯之各罪，均符合中華民國96年罪犯減刑條例有關減刑之規定
  ，爰依該條例第2 條第1 項第3 款之規定均各減其刑期二分之
  一。被告所犯為最重本刑5 年以下有期徒刑以下刑之罪，依中
  華民國96年罪犯減刑條例規定減為6 月以下有期徒刑，爰依該
  條例第9 條之規定並均諭知易科罰金之折算標準，並定應執行
  刑，及諭知易科罰金之折算標準。
四96年2 月10日扣得之玻璃球吸食器1 個、分裝袋12個、吸管1
  支等物，均為被告所有，且供被告96年2 月10日為警採尿往前
  回溯4 日內某時施用毒品所用，業據被告供明在卷，爰依刑法
  第38條第1 項第2 款之規定於被告該次宣告之主刑項下諭知沒
  收。至同日為警查獲時扣案之玻璃球吸食器1 個、安非他命、
  海洛因、化裝盒、背包等物，或無證據證明為被告所有，或與
  被告本件犯行無涉，爰均不於本件宣告沒收，併此敘明。
五公訴意旨另認：被告自95年11月起至96年2 月10日某時許止，
  除前述2 次施用安非他命之犯行外，另有多次施用安非他命之
  犯行，然此除被告自白外，別無證據可佐，而被告之自白復無
  法資為有罪判決之唯一依據，自難僅憑被告自白，為被告有罪
  之認定，公訴人所指之被告此部分犯行，自屬犯罪不能證明，
  原應為無罪之諭知，然因檢察官認此部分與已起訴且經本院論
  罪科刑部分，有集合犯裁判上一罪關係，爰不另為無罪之諭知
  。
六據上論斷，應依刑事訴訟法第299 條第1 項前段，毒品危害防
  制條例第10條第2 項，刑法第11條前段、第38條第1 項第2 款
  、第41條第1 項前段、第2 項、第47條第1 項、第51條第5 款
  ，中華民國96年罪犯減刑條例第2 條第1 項第3 款、第7 條、
  第9 條，判決如主文。
七本案經檢察官湯偉祥到庭執行職務。
中    華    民    國    97    年    1     月     9    日
                  刑事第三庭  法  官      江翠萍
以上正本證明與原本無異。
如不服本判決，應於收受送達後10日內向本院提出上訴書狀，其
未敘述上訴之理由者並得於提起上訴後20日內向本院補提理由書
（均須按他造當事人之人數附繕本）。
                              書記官      陳慧玲
中    華    民    國    97    年    1     月    10    日
附錄本案論罪科刑法條：
毒品危害防制條例第10條
施用第一級毒品者，處 6 月以上 5 年以下有期徒刑。
施用第二級毒品者，處 3 年以下有期徒刑。


司法院資訊處製作；財團法人民間司法改革基金會備份。
